臺灣屏東地方法院刑事判決　　　　　　　96年度訴字第1018號
公　訴　人　臺灣屏東地方法院檢察署檢察官
被　　　告　甲○○
上列被告因違反毒品危害防制條例案件，經檢察官提起公訴（96
年度毒偵字第1440號），茲因被告就被訴事實為有罪之陳述，經
告知簡式審判程序意旨，並聽取公訴人及被告之意見後，本院合
議庭裁定由受命法官獨任依簡式審判程序審理，判決如下：
    主  文
甲○○施用第一級毒品，累犯，處有期徒刑壹年肆月。扣案驗後
沾黏海洛因成分之夾鏈袋壹個沒收銷燬之，扣案注射針筒壹支、
生理食鹽水貳瓶沒收。
    事  實
一、甲○○前因施用毒品而違反毒品危害防制條例2 罪，分別經
    本院91年度訴字第524 號判處有期徒刑9 月、6 月，應執行
    有期徒刑1 年2 月確定，於民國93年1 月9 日入監執行，並
    與另案違反毒品危害防制條例案件，經本院92年度訴字第45
    8 號判處有期徒刑1 年確定之刑，接續執行，於94年6 月1
    日因縮刑假釋出監，依指揮書於94年12月23日縮刑假釋期滿
    因未經撤銷假釋而執行完畢。
二、又其因施用毒品而經送觀察、勒戒及強制戒治之紀錄為：
  (一)89年間因施用毒品案件，經依法院裁定送觀察、勒戒，於89
    年1 月26日入所，因有繼續施用毒品之傾向，經本院89年度
    毒聲字第728 號裁定令入戒治處所施予強制戒治，於89年4
    月10日轉入執行，嗣經本院89年度毒聲字第1893號裁定停止
    戒治，於89年8 月29日出所付保護管束，旋經本院89年度毒
    聲字第2453號裁定撤銷停止戒治，於90年3 月2 日入所執行
    ，90年8 月30日期滿出所執行完畢。
  (二)91年間又因施用毒品案件，經本院91年度毒聲字第882 號裁
    定令入戒治處所施予強制戒治，於91年10月24日入所執行，
    嗣經本院92年度毒聲字第271 號裁定停止戒治，於92年3 月
    28日出所付保護管束，旋經本院92年度毒聲字第868 號裁定
    撤銷停止戒治，於92年8 月18日入所執行，93年1 月9 日因
    法律修正出所執行完畢，並轉入前開案件有期徒刑之執行。
三、詎其經前開有期徒刑、觀察、勒戒及強制戒治處分之執行完
    畢，竟仍不知悔悟，5 年內復基於施用第一級毒品之犯意，
    於96年7 月25日上午9 時許，在屏東縣新園鄉○○村○○路
    2 之168 號旁之產業道路，以皮下注射之方式（用以注射之
    針筒於查獲前已經丟棄而滅失），施用第一級毒品海洛因1
    次，旋於稍後即同日上午10時20分在上址為警查獲，扣得為
    海洛因成分所沾黏之夾鏈袋1 個、其所有而用以施用海洛因
    使用之生理食鹽水2 瓶，及另預備供注射毒品使用之注射針
    筒1 支，經採尿送驗結果，呈嗎啡即海洛因經人體水解代謝
    產物陽性反應。
四、案經屏東縣警察局東港分局報告臺灣屏東地方法院檢察署檢
    察官偵查起訴。
    理  由
一、前揭施用第一級毒品海洛因之犯罪事實，業據被告甲○○於
    本院審理時自承不諱，並有夾鏈袋1 個、生理食鹽水2 瓶及
    注射針筒1 支在卷，其中夾鏈袋部分經本院囑託高雄醫學大
    學附設中和紀念醫院以氣相層析質譜儀法（GC／MS）等科學
    方法檢驗結果，有海洛因成分殘留。又其經查獲採尿送正修
    科技大學超微量研究科技中心以氣相層析質譜儀法（GC／MS
    ）等科學方法檢驗結果，亦呈嗎啡即海洛因經人體水解代謝
    產物之陽性反應，有該中心96年8 月9 日，編號R00-0000-0
    00號檢驗報告存卷可憑，與上開報告均為鑑定機關本於專業
    知識暨以精密儀器測試後所得之結論，自可憑信。被告甲○
    ○自白施用海洛因，堪信與事實相符。
二、被告甲○○前因施用毒品案件，經依法院裁定送觀察、勒戒
    ，於89年1 月26日入所，因有繼續施用毒品之傾向，經本院
    89年度毒聲字第728 號裁定令入戒治處所施予強制戒治，於
    89年4 月10日轉入執行，嗣經本院89年度毒聲字第1893號裁
    定停止戒治，於89年8 月29日出所付保護管束，旋經本院89
    年度毒聲字第2453號裁定撤銷停止戒治，於90年3 月2 日入
    所執行，90年8 月30日期滿出所執行完畢。至91年間又因施
    用毒品案件，經本院91年度毒聲字第882 號裁定令入戒治處
    所施予強制戒治，於91年10月24日入所執行，嗣經本院92年
    度毒聲字第271 號裁定停止戒治，於92年3 月28日出所付保
    護管束，旋經本院92年度毒聲字第868 號裁定撤銷停止戒治
    ，於92年8 月18日入所執行，93年1 月9 日因法律修正出所
    執行完畢，並轉入他案有期徒刑之執行．有臺灣高等法院被
    告前案紀錄表、臺灣屏東地方法院檢察署刑案資料查註紀錄
    表、全國施用毒品案件紀錄表、受觀察勒戒人毒品及前科紀
    錄簡列表各1 份在卷可按，其強制戒治執行完畢，5 年內再
    犯本件施用第一級毒品海洛因之犯罪事證已臻明確，應依法
    論科。
三、按海洛因為毒品危害防制條例第2 條第2 項第1 款規定之第
    一級毒品，除法律另有規定者外，不得持有、施用。核被告
    甲○○所為，係犯毒品危害防制條例第10條第1 項之施用第
    一級毒品罪。其因施用而持有海洛因之低度行為，應為施用
    之高度行為所吸收，不另論罪。又被告甲○○前因施用毒品
    而違反毒品危害防制條例2 罪，分別經本院91年度訴字第52
    4 號判處有期徒刑9 月、6 月，應執行有期徒刑1 年2 月確
    定，於93年1 月9 日入監執行，並與另案違反毒品危害防制
    條例案件，經本院92年度訴字第458 號判處有期徒刑1 年確
    定之刑，接續執行，於94年6 月1 日因縮刑假釋出監，依指
    揮書於94年12月23日縮刑假釋期滿因未經撤銷假釋而執行完
    畢，有臺灣高等法院被告前案紀錄表及臺灣屏東地方法院檢
    察署刑案資料查註紀錄表各1 份在卷可按，其5 年之內再因
    故意犯有期徒刑以上刑之本罪，為累犯，應依法加重其刑。
四、爰審酌被告甲○○之年齡、品行、智識能力、犯罪手段、行
    為對法益造成侵害之程度，其為61年7 月10日出生、受有國
    中畢業教育程度、從事水泥工為業之人，本件犯罪時年35歲
    ，有警詢年籍等資料在卷可參，年值青壯，竟不知進取，於
    數年間多次因施用毒品而經有期徒刑及觀察、勒戒、強制戒
    治執行如上，素行不良，茲就其施用毒品之犯罪類型，雖有
    認為僅屬自戕行為，並未涉侵害他人法益者，惟姑不論此見
    與我國現行刑事立法除就行為人藉自殘行為達到其他侵害國
    家、社會法益結果之目的，而在相關特別立法如妨害兵役治
    罪條例等特別法中定以處罰之規定外，向不加罰於單純自殘
    ，甚或自殺行為所表彰之規範體系價值觀念相左，況毒品危
    害防制條例第10條所規定對施用毒品行為之處罰，其法定刑
    猶相當，或更甚（如施用第一級毒品罪）於刑法中關於故意
    「傷害他人」規定罪責，舉輕明重，足徵其規範保護之法益
    ，原不在該「自戕」行為本身所造成行為人個人身體健康之
    有形侵害。蓋民主法治國家之所異於獨裁、集權社會，其國
    家政策、社會發展，均取決於以全體公民個人意志累積形成
    之群體意志，凡公民不分性別、學歷、職業、貧富、愚智，
    任由鴻儒碩彥至販夫走卒，其個人意志之表現就群體意志決
    定之形成，均屬等值，直接影響國家、社會整體之命運，至
    關重要，則個人基於自主、健全意思所表現之公民意志，不
    分良窳，均應尊重，然若有藉不正手段影響他人或自陷個人
    健全自主意志不能正常形成、表現者，不僅直接侵蝕公民群
    體意志形成之基礎，迫令其他自重慎行大眾均須承受建立在
    該不健全基礎形成之公共政策、社會生活品質之結果，對於
    國家、社會法益及人民全體利益，猶已構成危害，是如投票
    受賄罪所規範者，即在禁止公民匯集個人自主意志以形成群
    體意志之過程受不當影響及控制，即為適例。今毒品除可對
    個人身體健康造成有形傷害外，就人之身體及精神形成高度
    成癮性及依賴性，猶足以抑制個人表現其本於心性能力所為
    自主意志之決定，並進而造成群體意志表現遭不當扭曲之危
    險，直接影響國家、社會之發展，侵害至鉅，斷非僅止於個
    人健康之危害，以被告甲○○屢因施用毒品而經矯治，仍重
    蹈覆轍，除徵其守法觀念薄弱，堪認已施用毒品成習，積重
    難返，對其個人身心、家庭及國家、社會之危害非輕，並考
    量其犯罪施用毒品之情節，查獲器具之數量，及其犯罪經查
    獲後，尚能坦認犯行，態度尚可等一切情狀，量處如主文所
    示之刑，以資儆懲。
五、扣案夾鏈袋1 個因被告甲○○持以供持有、施用毒品使用而
    為其成分所沾黏，無法析離，此觀卷附法務部調查局93年3
    月19日調科壹字第09300113060 號函文意旨自明，應與所盛
    裝、沾黏之毒品併同處分，依毒品危害防制條例第18條第1
    項前段，沒收銷燬之。扣案注射針筒1 支除據被告甲○○自
    承為其所有並預備供施用毒品使用，經鑑驗結果，既呈海洛
    因等毒品「陰性」反應，應與扣案同樣為其所有並供調和以
    施用毒品使用之生理食鹽水2 瓶，均依刑法第38條第1 項第
    2 款規定沒收。未扣案而供被告甲○○本件施用海洛因犯罪
    使用之注射針筒，除據其供稱已於查獲前丟棄而滅失，依現
    有卷證復不能證明其尚存在，爰不另為沒收之諭知，附此敘
    明。
據上論斷，依刑事訴訟法第273 條之1 第1 項、第299 條第1 項
前段，毒品危害防制條例第10條第1 項、第18條第1 項前段，刑
法第11條、第47條第1 項、第38條第1 項第2 款，判決如主文。
本案經檢察官許英輝到庭執行職務
中　　華　　民　　國　　96　　年　　11　　月　　29　　日
                  刑事第二庭  　法　官　陳松檀
以上正本證明與原本無異。
如不服本判決應於收受本判決送達後10日內向本院提出上訴書狀
，其未敘述上訴理由者，並得於提起上訴後10日內向本院補提理
由書狀（均須按他造當事人之人數附繕本）「切勿逕送上級法院
」
中　　華　　民　　國　　96　　年　　11　　月　　29　　日
                              　書記官  林祥玉
附錄本件判決引用之法條：
毒品危害防制條例第10條
施用第一級毒品者，處6 月以上5 年以下有期徒刑。
